臺灣高等法院高雄分院刑事判決　　　　96年度上訴字第2143號
上　訴　人　臺灣高雄地方法院檢察署檢察官
上　訴　人
即　被　告　甲○○
上列上訴人因被告違反毒品危害防制條例案件，不服臺灣高雄地
方法院96年度訴字第3310號中華民國96年9月12日第一審判決（
起訴案號：臺灣高雄地方法院檢察署96年度毒偵字第6498號），
提起上訴，本院判決如下：
    主  文
原判決撤銷。
甲○○施用第一級毒品，累犯，處有期徒刑柒月。扣案之第一級
毒品海洛因壹小包（驗後淨重零點零貳貳公克），沒收銷燬之。
    事  實
一、甲○○曾於民國87年間因施用第一級毒品案件，經法院裁定
    令入戒治處所施以強制戒治1 年，於89年12月18日強制戒治
    期滿執行完畢，並經臺灣高雄地方法院檢察署檢察官於90年
    1 月8 日以90年度戒毒偵字第32號為不起訴處分確定在案；
    復於93年間，因施用第一、二級毒品案件，經法院分別判處
    有期徒刑11月、4 月，並定應執行有期徒刑1 年1 月確定在
    案，經入監執行後，於95年6 月15日假釋出監付保護管束，
    於95年7 月7 日保護管束期滿未經撤銷，以已執行完畢論。
    然甲○○猶不知悔改，仍未戒除毒癮，復於96年7 月17日晚
    上7 時許，在其高雄市○○區○○路176 號住處，以針筒注
    射之方式施用第一級毒品海洛因1 次。嗣於96年7 月19日18
    時35分許，在高雄市○○區○○路172 號前，因形跡可疑，
    遭警臨檢，經警當場扣得其所有之第一級毒品海洛因1 小包
    （驗後淨重0.022 公克），並經甲○○同意採尿送驗後，而
    查獲上情。
二、案經高雄市政府警察局小港分局移請臺灣高雄地方法院檢察
    署檢察官偵查起訴。
    理　由
一、上開事實，業據被告甲○○坦承不諱，而被告為警採集之尿
    液，經送請高雄市立凱旋醫院以酵素免疫法 (EIA)及氣相層
    析質譜法 (GC/MS)方法檢驗結果，呈嗎啡陽性反應，有該醫
    院96年7 月31日濫用藥物尿液檢驗報告、高雄市政府警察局
    小港分局毒品案嫌疑人尿液代碼與姓名對照表各1 紙附卷可
    稽。此外，復有海洛因粉末1 小包扣案可佐，該扣案之粉末
    經鑑定結果呈海洛因陽性反應，驗前淨重0.043 公克，驗後
    淨重0.022 公克，有高雄市立凱旋醫院濫用藥物成品檢驗鑑
    定書1 份在卷可參。被告施用第一級毒品海洛因之事證明確
    ，犯行洵堪認定。
二、按毒品危害防制條例於92年7 月9 日修正公布，自93年1 月
    9 日施行，其中第20條、第23條將施用毒品之刑事處遇程序
    ，區分為「初犯」及「5 年內再犯」、「5 年後再犯」，依
    其立法理由之說明：「初犯」，經觀察、勒戒或強制戒治後
    ，應為不起訴處分或不付審理之裁定；經觀察、勒戒或強制
    戒治執行完畢釋放後，「5 年內再犯」者，因其再犯率甚高
    ，原實施之觀察、勒戒及強制戒治既已無法收其實效，爰依
    法追訴或裁定交付審理。至於經觀察、勒戒或強制戒治執行
    完畢釋放後，「5 年後再犯」者，前所實施之觀察、勒戒或
    強制戒治已足以遮斷其施用毒品之毒癮，為期自新及協助其
    斷除毒癮，仍適用「初犯」規定，先經觀察、勒戒或強制戒
    治之程序。從而依修正後之規定，僅限於「初犯」及「5 年
    後再犯」二種情形，始應先經觀察、勒戒或強制戒治程序。
    倘被告於5 年內已再犯，經依法追訴處罰，縱其第3 次（或
    第3 次以上）再度施用毒品之時間，在初犯經觀察、勒戒或
    強制戒治執行完畢釋放5 年以後，已不合於「5 年後再犯」
    之規定，且因已於「5 年內再犯」，顯見其再犯率甚高，原
    實施觀察、勒戒或強制戒治，已無法收其實效，即應依該條
    例第10條處罰（最高法院95年第7 次刑事庭會議決定意旨、
    95年度台非字第65號刑事判決意旨參照）。查被告於87年間
    因施用第一級毒品案件，經法院裁定令入戒治處所施以強制
    戒治1 年，並於89年12月18日強制戒治期滿執行完畢，經臺
    灣高雄地方法院檢察署檢察官於90年1 月8 日以90年度戒毒
    偵字第32號為不起訴處分確定在案，復於93年間因施用第一
    、二級毒品案件，經法院分別判決有期徒刑11月、4 月，並
    定應執行有期徒刑1 年1 月確定等情，有臺灣高等法院被告
    前案紀錄表1 份在卷可按，其於觀察勒戒、強制戒治執行完
    畢釋放後5 年內有再犯施用毒品之情事，揆諸上揭說明，雖
    本次施用海洛因犯行距初犯經強制戒治執行完畢釋放日已逾
    5 年，仍應依毒品危害防制條例第23條第2 項之規定予以處
    罰。
三、按海洛因係屬毒品危害防制條例第2 條第2 項第1 款所稱之
    第一級毒品，依法不得施用。核被告所為，係犯毒品危害防
    制條例第10條第1 項之施用第一級毒品罪。其持有海洛因後
    ，進而施用，其持有海洛因之低度行為應被其施用之高度行
    為所吸收，不另論罪。又本件被告曾因施用第一、二級毒品
    案件經法院分別判決有期徒刑11月、4 月，並定應執行有期
    徒刑1 年1 月確定在案，經入監執行後，於95年6 月15日假
    釋出監付保護管束，嗣於95年7 月7 日保護管束期滿等情，
    有臺灣高等法院被告前案紀錄表1 份附卷可稽，其於前開有
    期徒刑執行完畢後5 年內，再故意犯本件有期徒刑以上之罪
    ，為累犯，應依刑法第47條第1 項之規定加重其刑。
四、被告犯罪事證明確，原審法院予以論罪科刑，固非無見。惟
    查：於94年2 月2 日修正公布並於95年7 月1 日施行之新刑
    法，業已刪除刑法第56條連續犯之規定，即係將本應各自獨
    立評價之數罪，回歸本來就應賦予複數法律效果之原貌，因
    此，就刑法修正施行後多次施用毒品之犯行，應採一罪一罰
    原則，始符合立法本旨；準此，被告多次施用第一級毒品海
    洛因犯行，核屬各自獨立之犯罪，應各別處罰，自無依集合
    犯之概念論以一罪之餘地；原判決認定被告自96年5 月初某
    日起至96年7 月17日止，以一天施用一至二次之頻率，施用
    第一級毒品海洛因多次，應評價認係包括一罪之集合犯，尚
    有未洽。檢察官上訴意旨執此指摘原判決不當，為有理由；
    至於被告上訴意旨以其現在醫院自費接受美沙冬替代療法，
    原判決量刑過重云云，為無理由；惟原判決既有上開可議之
    處，自應由本院撤銷改判。爰審酌被告前因施用毒品案件，
    經執行有期徒刑完畢並完成觀察、勒戒及戒治程序，仍未能
    戒絕吸毒惡行，顯見其悔改之意志不堅，惟念其犯後坦承犯
    行，態度尚佳，且施用毒品乃自戕行為，尚未害及他人等一
    切情狀，量處如主文第2 項所示之刑。扣案之海洛因1 包（
    驗後淨重0.022 公克），係第一級毒品毒品，業如前述，應
    依毒品危害防制條例第18條第1 項前段規定宣告沒收銷燬之
    ；至送鑑耗損之海洛因既已滅失，自無庸再予宣告沒收銷燬
    之必要。
五、公訴意旨另以：被告自96年5 月間某日起，至被查獲時止，
    以1 天2 次之頻率，在其住處，施用第一級毒品海洛因多次
    云云。惟查，多次施用毒品之犯行，應採一罪一罰原則，業
    如前述，因此，被告各次施用第一級毒品海洛因犯行，應分
    別採證論罪，方為適法；本件被告施用第一級毒品海洛因犯
    行，除前開論罪科刑部分外，其餘公訴意旨所指被告施用第
    一級毒品海洛因多次之犯行，除被告於警偵詢及原審之自白
    外，並無其他佐證，尚難以被告之自白為唯一證據遽定被告
    罪刑，此部分應認為不能證明被告犯罪，本應為無罪之諭知
    ，惟公訴人認此部分與前開論罪科刑部分有包括一罪關係，
    爰不另為無罪之諭知，附此敘明。
據上論斷，應依刑事訴訟法第369 條第1 項前段、第364 條、第
299 條第1 項前段，毒品危害防制條例第10條第1 項、第18條第
1項前段，刑法第11條、第47條第1 項，判決如主文。
本案經檢察官陳建年到庭執行職務。
中　　華　　民　　國　　96　　年　　12　　月　　21　　日
                  刑事第九庭    審判長法  官  莊秋桃
                                      法  官  陳  箐
                                      法  官  范惠瑩
以上正本證明與原本無異。
如不服本判決應於收受本判決後10日內向本院提出上訴書狀，其
未敘述上訴理由者，並得於提起上訴後10日內向本院補提理由書
狀（均須按他造當事人之人數附繕本）「切勿逕送上級法院」。
中    華    民    國    96    年    12     月   21    日
                                      書記官  吳華榮
附錄本件論罪法條全文：
毒品危害防制條例第10條第1項
施用第一級毒品者，處6月以上5年以下有期徒刑。
